臺灣士林地方法院民事判決　九十年訴字第一六○○號
　　原　　　告　甲○○
　　被　　　告　乙○○
右當事人間請求損害賠償事件，本院判決如左：
    主      文
被告應給付原告新台幣伍萬元，及自民國九十年十一月二十三日起至清償日止，按年
息百分之五計算之利息。
原告其餘之訴駁回。
訴訟費用由被告負擔十二分之一，餘由原告負擔。
    事      實
甲、原告方面：
  一、聲明：被告應給付原告新台幣（下同）六十萬元，及自起訴狀繕本送達之翌日
            起至清償日止，按年息百分之五計算之利息。
  二、陳述：
        (一)、被告原係內政部警政署基隆港務警察所台北分駐所小隊長，並兼任第一
            副主管職務，於民國八十九年十二月二十一日凌晨零時五十分許，代理
            台北分駐所主管執行管理工作時，對身為部屬之原告，竟因故連續以三
            字經等穢語加以辱罵，被告對原告公然侮辱之行為，業經刑事案件判決
            確定。
        (二)、因被告之公然侮辱行為，造成原告精神上重大痛苦始終難以平復，且被
            告於行為後，迄今仍未向原告正式道歉。原告為警察專科學校畢業，目
            前職務為警員，月薪五萬一千多元。爰依民法第一百九十五條第一項之
            規定，請求非財產上損害賠償六十萬元。
  三、證據：提出臺灣士林地方法院檢察署檢察官聲請簡易判決處刑書影本一件、內
            政部警政署基隆港務警察所調職令影本一紙、錄音帶譯文影本一份為證
            。
乙、被告方面：
  一、聲明：駁回原告之訴。
  二、陳述：
        (一)、當時確有口出三字經及六字經，是在為部屬調解糾紛，並無侮辱原告之
            意；原告在刑事審判中所提的譯文，應該不是我，我在結尾部分並不會
            用這種方式侮辱。
        (二)、兩造均為警務人員，被告係因處理原告與薛昆松之糾紛而口不遮言，實
            無辱罵原告之意思，被告並非蓄意損害原告之人格權，且被告亦受行政
            懲戒之相當處分，原告請求六十萬元之精神賠償，實嫌過高，又被告之
            所以會對原告口出惡言，實因原告於職務執行上有所不當，引致其他同
            仁之不平，被告為調解其等之紛爭所造成，爰請審酌原告執行職務之行
            為有不當之處，就原告請求之慰撫金予以斟酌量處。
        (三)、對於本院九十年度簡上字第一九三號刑事判決無意見，且該刑事判決，
            亦經報紙加以批露。
        (四)、被告為警察專科學校畢業，目前級職為巡佐，月薪五萬六千多元。
  三、證據：提出中國時報九十一年八月十九日報紙一張。
丙、本院依職權調閱本院刑事庭九十年度簡上字第一九三號妨害名譽案件全部卷宗（
    含偵查及本院九十年度簡字第一四五三號第一審卷）。
    理      由
一、原告起訴主張於八十九年十二月十一日凌晨零時五十分許，遭被告以三字經等穢
    語公然侮辱，對原告造成精神上重大痛苦始終難以平復，爰依民法第一百九十五
    條第一項之規定，請求被告賠償非財產上損害六十萬元，並自起訴狀繕本送達翌
    日起算之法定遲延利息。被告則抗辯當時雖有說三字經及六字經，但是在為部屬
    調解糾紛，並無侮辱原告之意，事後亦受行政處分，且其之所以會對原告口出惡
    言，實因原告於職務執行上有所不當，引致其他同仁之不平，被告為調解其等之
    紛爭所造成，原告請求之慰撫金實嫌過高等語，請求駁回原告之訴。
二、經查，本件原告主張遭被告公然侮辱之事實，業據本院刑事庭於九十一年八月二
    日以九十年度簡上字第一九三號確定刑事判決認定：被告乙○○原係設於台北縣
    八里鄉之內政部警政署基隆港務警察所台北分駐所之小隊長，並兼任第一副主管
    職務，其於八十九年十二月二十一日凌晨零點五十分左右，代理台北分駐所主管
    值勤時，因為部屬即原告甲○○及另一警員陳賢雄執行巡邏任務時，與港區門口
    崗哨值勤員警薛昆松，因就執行交通稽查、取締違規勤務執行問題發生衝突，被
    告乙○○根據部屬陳繼光的報告前往處理，竟在該公共場所，因不滿原告甲○○
    與薛昆松二人早有心結而生事端，竟公然對原告甲○○以閩南語口出「幹你娘」
    、「幹你娘的雞巴」的髒話加以侮辱；並且為了避免被出入港區的卡車司機及其
    他不特定人看笑話，隨即將原告甲○○以及陳賢雄、薛昆松等人帶回離崗哨約一
    百公尺左右不遠處的台北分駐所，並又公然在值班台附近，接續以「幹你娘」、
    「幹你娘的雞巴」的髒話一再辱罵原告甲○○等情詳實，並經本院依職權調閱本
    院上開刑事案卷查明無訛，被告亦不爭執前開確定刑事判決認定之事實，原告此
    部分之主張堪信屬實。被告抗辯並無侮辱之意圖，尚難成立。
三、按不法侵害他人之身體、健康、名譽、自由、信用、隱私、貞操，或不法侵害其
    他人格法益而情節重大者，被害人雖非財產上之損害，亦得請求賠償相當之金額
    ，民法第一百九十五條第一項前段定有明文。被告以公然侮辱之行為不法侵害原
    告之名譽，既經認定如前，其對於原告因而所受非財產上之損害，自應負賠償責
    任。再查，被告以前開粗鄙之穢語對原告公然出言謾罵，自足使原告難堪且受貶
    損，其精神自受有相當之痛苦；原告為警察專科學校畢業，目前為警員，月薪五
    萬一千多元，而被告亦係警察專科學校畢業、目前級職為巡佐，月薪五萬六千多
    元等情，分經兩造陳明在卷，本院斟酌原告受侵害之實際情況，及審酌前述兩造
    之身分、地位、經濟能力等一切情狀，認原告請求之非財產上損害賠償即慰撫金
    六十萬元，尚嫌過高，應予核減為五萬元，始屬公允，逾此數額之請求，則無理
    由。
四、從而，原告依據侵權行為之法律規定，請求被告給付五萬元，及自起訴狀繕本送
    達翌日即九十年十一月二十三日起至清償日止，按年息百分之五計算之利息，合
    於法律上之規定，應予准許，逾此數額之請求，則無理由，應予駁回。
五、本件原告於起訴時，並聲明被告應將本院九十年度簡上字第一九三號妨害名譽案
    件之刑事判決書之全部內容連續刊登於聯合報第八或九版社會版、十全批、全國
    單版二日，做為回復原告名譽及事件真象澄清之用，其費用並由被告負擔。且此
    部分請求，並陳明願供擔保，請准宣告假執行等語。惟此部分請求登報以回復名
    譽之聲明，業經原告撤回，則此部分假執行之聲請，即失所附麗，本院自無庸予
    以審酌，附此敘明。
六、本件事證已臻明確，兩造其餘攻擊防禦方法及所提未經援用之證據，經本院審酌
    後，認為均不足以影響本判決之結果，自無逐一詳予論駁之必要，併此敘明。
七、據上論結，本件原告之訴為一部有理由，一部無理由，依民事訴訟法第七十九條
    但書，判決如主文。
中　　　華　　　民　　　國　　九十一　　年　　　十　　　月　　 三十 　　日
                                    臺灣士林地方法院民事第一庭
~B審判長法　官　俞慧君
~B　　　法　官　陳靜芬
~B      法　官　曾家貽
右為正本係照原本作成。
如對本判決上訴須於判決送達後廿日內向本院提出上訴狀。
中　　　華　　　民　　　國　　九十一　　年　　　十　　　月　　 三十一　 日
~B法院書記官　熊掌山
